【裁判字號】    95,易,812
【裁判日期】    950630
【裁判案由】    竊佔
【裁判全文】
臺灣板橋地方法院刑事判決               95年度易字第812號
公  訴  人  臺灣板橋地方法院檢察署檢察官
被      告  戊○○
            丁○○
上列被告等因竊佔案件，經檢察官聲請簡易判決處刑（九十四年
度偵字第一二九九九號、第一三九六七號），本院認不宜以簡易
判決處刑，改依通常程序審理，而被告均於準備程序中對被訴之
事實為有罪陳述，本院合議庭裁定由受命法官獨任行簡式審判程
序，並判決如下：
    主  文
戊○○共同意圖為自己不法之利益，而竊佔他人之不動產，處有
期徒刑參月，如易科罰金，以參佰元折算壹日，緩刑參年。
丁○○共同意圖為自己不法之利益，而竊佔他人之不動產，處拘
役伍拾日，如易科罰金，以參佰元折算壹日，緩刑貳年。
    事  實
一、戊○○、丁○○父子二人，明知坐落於臺北縣永和市○○段
    六一七、六六四地號土地（屬中華民國所有，由財政部國有
    財產局管理）及相鄰之同地段六六一地號土地（屬丑○○、
    丙○○、庚○○、癸○○○、辛○○、己○○、寅○○、辰
    ○○、卯○○、羅美蓮、甲○○、子○○等十二人所共有）
    、同地段六六二地號土地（屬壬○○所有），均為他人所有
    之土地，戊○○、丁○○二人未經上開土地所有權人或管理
    人之同意，對該等土地並無占用之正當權源，因所居住之臺
    北縣永和市○○路一一九巷一之一號房屋面積不敷使用，竟
    共同意圖為自己不法利益之犯意聯絡，於九十三年十一月二
    十五日，擅自占用上開四筆土地之一部分（佔用位置及面積
    ，詳如附圖之臺北縣中和地政事務所土地複丈成果圖所示Ａ
    、Ｂ、Ｃ、Ｄ部分，占用面積各為十點五、八點四六、一點
    五二、一點二三平方公尺，合計二十一點七一平方公尺），
    並由戊○○出面僱用不知情之水泥工人黃有仁在上開占用土
    地上舖設水泥磚牆，戊○○、丁○○二人共同興建曬衣棚建
    物，以作為放置洗衣機、烘乾機及作曬衣使用。嗣經鄰人乙○○（即坐落於臺北縣永和市○○段六八七地號土地、地上
    門牌號碼為臺北縣永和市○○路一一九巷五號一樓房屋之所
    有人），向臺灣板橋地方法院檢察署告發，始悉上情，而戊○○、丁○○增建之上開曬衣棚，復經臺北縣政府勘查認定
    屬違章建築，後於九十四年四月二十日經戊○○、丁○○及
    臺北縣政府人員共同將上開曬衣棚拆除完畢。
二、案經乙○○告發及臺北縣政府警察局永和分局報請臺灣板橋
    地方法院檢察署檢察官偵查後，聲請以簡易判決處刑，本院
    認不宜以簡易判決處刑，改依通常程序審理。
    理  由
一、上開犯罪事實，業據被告戊○○、丁○○於本院審理中坦承
    不諱，核與告發人乙○○及其代理人徐秀鳳、李岳洋律師分
    別於警詢、偵查中之指述，及水泥工黃有仁於偵查中證述之
    情節相符，且上開臺北縣永和市○○段六一七、六六四地號
    土地屬國有土地，並未同意他人使用一節，分據證人即臺北
    縣中和地政事務所測量員江振益於警詢時證述及證人即國有
    財產局員工何積蕙於本院簡易案件調查時證述屬實。此外，
    並有土地登記謄本、地籍圖謄本、臺北縣中和地政事務所土
    地複丈成果圖、臺北縣政府違章建築認定通知書、違章建築
    結案通知書、施工估價單、臺北縣永和市○○路一一九巷五
    號一樓房屋承租人陳紅玉出具之見證書、財政部國有財產局
    臺灣北區辦事處九十五年四月十八日台財產北改字第０九五
    ００一五九二七號函及所附不當得利使用補償金計算表、被
    告所提出之郵政劃撥儲金存款收據各一份及現場照片等件在
    卷可稽。又上開臺北縣永和市○○段六一七地號、六六四地
    號土地係中華民國所有，由國有財產局管理，而同地段六六
    一地號土地係丑○○、丙○○、庚○○、癸○○○、辛○○
    、己○○、寅○○、辰○○、卯○○、羅美蓮、甲○○、子
    ○○等十二人所共有，另同地段六六二地號土地則係壬○○
    所有等情，有上開地段土地登記謄本各一份附卷可稽。另本
    院於九十五年二月十五日會同臺北縣中和地政事務所人員至
    現場履勘，經被告二人及告發人乙○○之代理人陳秦曉芬在
    場確認被告於九十三年十一月二十五日增建曬衣棚建物之界
    址，並由該地政事務所測量人員現場測量結果，被告二人當
    時所增建曬衣棚建物所占用之土地範圍，除上開臺北縣中和
    市○○段六一七地號、六六四地號部分之土地（即如附圖土
    地複丈成果圖所示Ａ、Ｂ部分之土地）外，另有相鄰之同地
    段六六一地號、六六二地號土地部分（即如上開土地複丈成
    果圖所示Ｃ、Ｄ部分之土地），上述四筆土地合計占用面積
    達二十一點七一平方公尺等情，業經本院現場勘驗屬實，製
    有勘驗筆錄，並有現場照片三十三幀及中和地政事務所九十
    五年三月一日北縣中地測字第０九五０００二六八六號函送
    如附圖所示土地複丈成果圖在卷可佐。足徵，被告二人上開
    自白，核與事實相符，應堪採信。本案事證明確，被告二人
    犯行均堪認定，應依法論科。
二、核被告戊○○、丁○○所為，均係犯刑法第三百二十條第二
    項之竊佔罪，應依同條第一項規定處斷。被告二人間就前揭
    竊佔犯行，有犯意聯絡及行為分擔，皆為共同正犯。又被告
    二人利用不知情之工人黃有仁在上開所占用土地上舖設水泥
    磚牆，以興建曬衣棚建物的行為，屬於間接正犯。再被告二
    人於同時地竊佔上開四筆土地，係一行為侵害數同類之法益
    ，為想像競合犯，應依刑法第五十五條規定，從一重處斷。
    又公訴人起訴被告二人竊佔之事實，雖僅論及被告二人竊佔
    臺北縣中和市○○段六一七地號、六六四地號土地部分（即
    如上開土地複丈成果圖所示Ａ、Ｂ部分之土地），惟被告二
    人於同時間並有竊佔同地段六六一地號、六六二地號土地部
    分（即如上開土地複丈成果圖所示Ｃ、Ｄ部分之土地）之犯
    行，既與起訴論罪科刑部分有想像競合之裁判上一罪關係，
    有如前述，自為起訴效力所及，本院自應一併審判，附此敘
    明。爰審酌被告二人前無犯罪科刑紀錄，素行良好（見卷附
    之臺灣高等法院被告前案紀錄表案），其等犯罪之動機、目
    的、手段、所生之損害，及占用土地之時間、占用土地之範
    圍，被告戊○○為本案竊佔之主要正犯，被告丁○○參與程
    度較輕，兼衡上開曬衣棚已於九十四年四月二十日拆除完畢
    ，被告二人並補繳使用補償金予國有財產局（見卷附之國有
    財產局臺灣北區辦事處函及所附之不當得利使用補償金計算
    表暨被告提出郵政劃撥儲金存款收據），暨其二人犯罪後均
    坦承犯行，態度尚稱良好等一切情狀，分別量處如主文所示
    之刑，並均諭知易科罰金之折算標準，以資懲儆。又被告二
    人前均未曾受有期徒刑以上刑之宣告，因一時失慮，偶罹刑
    典，事後均已坦承犯行，深具悔意，經此刑之宣告後，應知
    警惕而無再犯之虞，本院因認暫不執行其刑為當，就被告戊○○、丁○○分別予以宣告緩刑三年、二年，以啟自新。
三、至被告丁○○於本院審理中主張其本件所犯竊佔犯行之情節
    輕微，請求適用刑法第六十一條規定宣告免除其刑一節。惟
    查被告丁○○本案竊佔犯罪情節，雖較被告戊○○輕微，但
    並無顯可憫恕，而可依刑法第五十九條規定酌減其刑之情形
    ，況被告丁○○所犯竊佔罪亦非屬於刑法第六十一條規定得
    免除其刑之罪，此觀刑法第六十一條之規定至明，此外，復
    不符合其他免除其刑之規定，是被告丁○○請求本院宣告免
    除其刑，於法不合，附此敘明。
據上論斷，應依刑事訴訟法第二百七十三條之一第一項、第二百
九十九條第一項前段，刑法第二十八條、第三百二十條第二項、
第一項、第五十五條、第四十一條第一項前段、第七十四條第一
款，罰金罰鍰提高標準條例第一條前段、第二條，判決如主文。
本案經檢察官黃怡華到庭執行職務。
中    華    民    國    95    年    6     月    30    日
                  刑事第十九庭  法  官  楊志雄
以上正本證明與原本無異。
如不服本判決應於送達後十日內向本院提出上訴狀。
                                書記官  陳春銘
中    華    民    國    95    年    6     月    30    日
附錄本案論罪科刑法條全文：
刑法第三百二十條：
意圖為自己或第三人不法之所有，而竊取他人之動產者，為竊盜
罪，處五年以下有期徒刑、拘役或五百元以下罰金。
意圖為自己或第三人不法之利益，而竊佔他人之不動產者，依前
項之規定處斷。
前二項之未遂犯罰之。


司法院資訊處製作；財團法人民間司法改革基金會備份。
